臺灣桃園地方法院刑事裁定
111年度聲字第2190號
聲  請  人  臺灣桃園地方檢察署檢察官
受  刑  人  廖錫中




上列聲請人因受刑人數罪併罰有二裁判以上，聲請定其應執行之
刑（111年度執聲字第1530號），本院裁定如下：
    主  文
廖錫中所犯如附表所示各罪所處之刑，應執行有期徒刑壹年拾壹
月。
    理  由
一、聲請意旨略以：受刑人廖錫中因犯不能安全駕駛致交通危險
    案件，先後經判決確定如附表所示，應依刑法第53條及第51
    條第5款，定其應執行之刑，爰依刑事訴訟法第477條第1項
    聲請裁定等語。
二、按裁判確定前犯數罪者，併合處罰之；又數罪併罰，有二裁
    判以上者，依刑法第51條之規定，定其應執行之刑，刑法第
    50條第1項前段、第53條分別定有明文。又數罪併罰之定應
    執行刑，係出於刑罰經濟與責罰相當之考量，本含有恤刑性
    質，故二裁判以上之數罪應併合處罰者，須在該數罪之刑全
    部未曾定應執行刑，且「尚未全部執行完畢前」，聲請定其
    應執行之刑，始有實益。亦即檢察官聲請定應執行刑之數罪
    中，倘有部分罪刑已執行完畢者，因僅係檢察官指揮執行時
    ，應如何予以扣抵之問題，要與定應執行刑無涉，法院不能
    因此即認檢察官之聲請為不合法，予以駁回；惟該數罪若均
    已全部執行完畢時，因受刑人已無剩餘之罪刑可供執行，檢
    察官即無再聲請法院定應執行刑之必要，檢察官如對於此已
    全部執行完畢之數罪聲請定其應執行刑，法院自得不予准許
    ，有最高法院105年度台抗字第907號、107年度台抗字第113
    1號裁定意旨可資參照。
三、次按法律上屬於自由裁量事項，尚非概無法律性之拘束，在
    法律上有其外部界限及內部界限，前者法律之具體規定，使
    法院得以具體選擇為適當裁判，此為自由裁量之外部界限。
    後者法院為自由裁量時，應考量法律之目的，法律秩序之理
    念所在，此為自由裁量之內部界限。法院為裁判時，二者均
    不得有所踰越。在數罪併罰而有二裁判以上，應定其應執行
    刑之案件，法院所為刑之酌定，固屬自由裁量事項，然對於
    法律之內、外部界限，仍均應受其拘束（最高法院91年度台
    非字第32號、92年度台非字第187號判決要旨參照）。刑事
    訴訟法關於對第二審上訴案件之定應執行之刑之規定，已明
    定有不利益變更禁止原則之適用；而分屬不同案件之數罪併
    罰，倘一裁判宣告數罪之刑，曾經定其執行刑，再與其他裁
    判宣告之刑定其執行刑時，在法理上亦應同受此原則之拘束
    ；準此，更定之應執行刑，不應比前定之應執行刑加計其他
    裁判所處刑期或所定應執行刑後為重，否則即與法律秩序理
    念及法律目的之內部界限有違（最高法院104年度台非字第3
    8號、93年度台非字第192號判決意旨可資參照）。
四、另按已經裁判定應執行刑確定之各罪，如再就其各罪之全部
    或部分重複定應執行刑，均屬違反一事不再理原則，不以定
    刑之各罪範圍全部相同者為限（最高法院110年度台抗大字
    第489號裁定意旨參照）。申言之，數罪併罰案件之實體裁
    判確定後，即生實質之確定力，除因增加經另案判決確定合
    於數罪併罰之其他犯罪，或原定應執行刑之數罪中有部分犯
    罪，因非常上訴、再審程序而經撤銷改判，或有赦免、減刑
    等情形，致原裁判定刑之基礎已經變動，或其他客觀上有責
    罰顯不相當之特殊情形，為維護極重要之公共利益，而有另
    定應執行刑之必要者外，法院應受原確定裁定實質確定力之
    拘束。已經定應執行刑確定之各罪，除上開例外情形外，法
    院再就該各罪之全部或部分重複定其應執行刑，前、後二裁
    定對於同一宣告刑重複定刑，行為人顯有因同一行為遭受雙
    重處罰之危險，自均屬違反一事不再理原則，不以定刑之各
    罪範圍全部相同者為限（最高法院110年度台抗字第489號裁
    定意旨參照）。
五、經查：
　㈠受刑人所犯如附表所示之罪，先後經法院判處如附表所示之
    刑，均分別確定在案，有各該判決書及臺灣高等法院被告前
    案紀錄表各1份在卷可稽。茲檢察官以本院為犯罪事實最後
    判決之法院，聲請就受刑人如附表所示各罪定其應執行之刑
    ，本院審核認聲請為正當，應予准許。又受刑人所犯如附表
    編號1至2所示之罪，前經臺灣高等法院以111年度聲字第174
    5號裁定定應執行有期徒刑1月4月確定，惟本件因增加經另
    案判決確定合於數罪併罰之其他犯罪即如附表編號3所示之
    罪，屬上開例外得更定應執行刑之情形，法院自不受原確定
    裁判實質確定力之拘束，仍得定其應執行刑。　
　㈡又受刑人所犯如附表所示之罪，本院應以其各罪宣告刑為基
    礎，定其應執行刑，且本院定應執行刑，不得踰越刑法第51
    條第5款所定法律之外部界限，即不得重於如附表編號1至3
    所示罪刑之總和有期徒刑2年5月，亦應受內部界限之拘束，
    即不得重於附表編號1至2所示之罪所定應執行刑有期徒刑1
    年4月月，及附表編號3所示之罪刑有期徒刑10月之總和有期
    徒刑2年2月。爰依前揭說明，本於罪責相當原則之要求，在
    上開外部性及內部性界限範圍內，綜合斟酌受刑人各次所犯
    均為不能安全駕駛致交通危險罪，犯罪類型及所侵害之法益
    相同，且其所犯3次不能安全駕駛致交通危險罪部分，犯罪
    時間大抵均相差6月左右，犯罪類型、行為態樣、動機均屬
    相同或相類，所侵害之法益並非具有不可替代性、不可回復
    性之個人法益，責任非難重複之程度較高，並考量刑罰邊際
    效應隨刑期而遞減及受刑人所生痛苦隨刑期而遞增，及受刑
    人社會復歸之可能性，定其應執行之刑如主文所示。
六、依刑事訴訟法第477條第1項，刑法第53條、第51條第5款，
    裁定如主文。　　
中　　華　　民　　國　　111 　年　　8 　　月　　4 　　日
                  刑事第十庭    法　官　陳愷璘
以上正本證明與原本無異。
如不服本裁定，應於裁定送達後5 日內向本院提出抗告狀。
　　　　　　　　　　　　　　　  書記官　劉世揚　　　　　
中　　華　　民　　國　　111 　年　　8 　　月　　4 　　日